臺灣基隆地方法院基隆簡易庭小額民事判決
111年度基小字第2341號
原      告  富邦產物保險股份有限公司

法定代理人  賴榮崇  
訴訟代理人  鍾富丞  
被      告  林昱瑋  

上列當事人間損害賠償事件，本院於民國111年10月26日辯論終
結，判決如下：
    主      文
被告應給付原告新臺幣肆萬零肆拾元，及自民國一百一十一年十
月十五日起至清償日止，按週年利率百分之五計算之利息。
原告其餘之訴駁回。
訴訟費用新臺幣壹仟元，其中新臺幣捌佰貳拾壹元由被告負擔，
餘由原告負擔。
本判決第一項得假執行。但被告如以新臺幣肆萬零肆拾元為原告
預供擔保，得免為假執行。
    事實及理由
一、本件被告經合法通知，未於言詞辯論期日到場，核無民事訴
    訟法第386條各款所列情形，爰依民事訴訟法第436條之23、
    第436條第2項、第385條第1項前段之規定，准原告之聲請，
    由其一造辯論而為判決。
二、原告主張：
　　被告於民國110年3月22日，駕駛ATN-5976號自用小客車，途
    經基隆市中正區中正路與義一路口，闖紅燈以致撞損訴外人
    戚詠翔所有並由其本人騎乘之NFC-3166號普通重型機車（下
    稱系爭車輛）。因系爭車輛業經訴外人戚詠翔向原告投保車
    體損失險，原告遂依保險契約之約定，給付車輛修復費用新
    臺幣（下同）48,750元（均係零件更新費用），並依法取得
    代位求償之權。是原告乃依保險代位以及侵權行為之法律關
    係，提起本件損害賠償之訴，並聲明：被告應給付原告48,7
    50元，及自起訴狀繕本送達之翌日起至清償日止，按週年利
    率5%計算之利息。
三、被告答辯：
　　被告經本院合法通知，未於言詞辯論期日到場，亦未提出書
    狀為任何聲明及陳述。
四、本院判斷：
  ㈠查被告於110年3月22日上午7時30分左右，駕駛ATN-5976號自
    用小客車沿基隆市中正路往市區方向行駛，途經中正路與義
    一路之交會路口（下稱系爭路口），見行車管制號誌顯示「
    圓形紅燈」猶執意左轉往義一路之方向行駛（闖紅燈），以
    致撞擊「刻沿中正路往中船路方向駛入系爭路口」之系爭車
    輛，系爭車輛因此受有車體損害，而系爭車輛乃訴外人戚詠
    翔所有等事實，除經原告提出基隆市警察局道路交通事故當
    事人登記聯單、道路交通事故現場圖、基隆市警察局道路交
    通事故初步分析研判表、系爭車輛行車執照等件為證，並經
    本院職權向基隆市警察局函調事故資料確認屬實，有基隆市
    警察局111年9月27日基警交字第1110054606號函暨道路交通
    事故現場圖、道路交通事故調查報告表㈠㈡、基隆市警察局道
    路交通事故談話紀錄表、基隆市警察局道路交通事故初步分
    析研判表、基隆市警察局舉發違反道路交通管理事件通知單
    、員警蒐證照片等件在卷足考。是依上開證據調查結果，本
    院首即堪信「被告遇己方行向之行車管制號誌顯示『圓形紅
    燈』猶執意前駛（闖紅燈）」，即為上揭交通事故之肇事原
    因。
  ㈡按汽車行駛至交岔路口，其行進、轉彎，應遵守燈光號誌或
    交通指揮人員之指揮，遇有交通指揮人員指揮與燈光號誌並
    用時，以交通指揮人員之指揮為準。道路交通安全規則第10
    2條第1項第1款訂有明文。又上開規定旨在保障公眾行車安
    全，核屬保護他人之法律，倘有違反，即應推定為有過失（
    民法第184條第2項規定參照）。本件被告於旨揭時、地，駕
    駛車輛行經系爭路口，見行車管制號誌顯示「圓形紅燈」猶
    執意前駛（闖紅燈），終至撞擊「刻沿中正路往中船路方向
    駛入系爭路口」之系爭車輛，是被告明確違反道路交通安全
    規則之上開規定，其有過失甚明。次按因故意或過失，不法
    侵害他人之權利者，負損害賠償責任；汽車、機車或其他非
    依軌道行駛之動力車輛，在使用中加損害於他人者，駕駛人
    應賠償因此所生之損害，民法第184條第1項前段、第191條
    之2前段亦有明定。本件被告駕駛車輛既違反交通法規以致
    衍生系爭事故，則被告之過失行為與系爭車輛之車體損害間
    ，自有相當因果關係存在，準此，被告自應依法對系爭車輛
    之所有人即訴外人戚詠翔負損害賠償責任。
  ㈢按損害賠償祇應填補被害人實際損害，保險人代位被害人請
    求損害賠償時，依保險法第53條第1項規定，如其損害額超
    過或等於保險人已給付之賠償金額，固得就其賠償之範圍，
    代位請求賠償，如其損害額小於保險人已給付之賠償金額，
    則保險人所得代位請求者，即祇以該損害額為限（最高法院
    65年台上字第2908號判例意旨、83年度台上字第806號判決
    意旨參照）。蓋保險給付請求權之發生，係以保險契約為其
    基礎；至保險人於給付保險金以後，雖得代位行使被保險人
    對於第三人之請求權，然此實係基於保險法第53條第1項之
    規定，是其二者之賠償範圍，本非必然一致，苟被保險人對
    於第三人之請求權有一定限額者，就令保險人給付之賠償金
    額已經超過此項限額，然因保險人係依保險法第53條第1項
    規定，依債權移轉之法律關係對第三人主張權利，核其所得
    請求之範圍，自仍以被保險人原得對第三人請求之額度為限
    。又物之所有人依民法第196條規定請求物被毀損所減少之
    價額，固得以修復費用為估定之標準，惟以必要者為限，即
    修理材料以新品換舊品，應予折舊（最高法院77年第9次民
    事庭會議決議參照）。本件原告主張訴外人戚詠翔業向原告
    投保車體損失險，系爭車禍即保險事故發生在保險期間，原
    告遂依保險契約之約定，給付系爭車輛必要修復費用48,750
    元（均係零件更新費用）等情，業據提出與其主張相符之富
    邦產險汽（機）車險理賠申請書、振欣車業估價單、免用統
    一發票收據等件為據，經核無訛；因原告曾當庭表明其就零
    件計扣折舊無意見、此部分請本院依規定予以核算等語（見
    本院111年10月26日言詞辯論筆錄），故可認原告主張之訴
    外人戚詠翔損害額，應扣減折舊方屬合理。本院參酌系爭車
    輛行車執照之記載，僅知系爭車輛乃109年12月出廠，而不
    知其確切之出廠日期，故推定系爭車輛為109年12月15日出
    廠，是自109年12月15日起，至系爭車禍發生日即110年3月2
    2日止，系爭車輛之使用時間為3個月又8日；再參考行政院
    公布之固定資產耐用年數表，機器腳踏車耐用年數為三年（
    財政部106年2月3日台財稅字第10604512060號函附之固定資
    產耐用年數表參看），依定率遞減法計算，系爭機車之零件
    部分，每年折舊千分之五三六，是依營利事業所得稅查核準
    則第95條第6款、第8款：「固定資產提列折舊採用定率遞減
    法者，以一年為計算單位，其使用期間未滿一年者，按實際
    使用之月數相當於全年之比例計算之，不滿一月者，以月計
    」之方法核算，系爭機車「零件」經折舊後之殘值為40,040
    元【計算式：48,750元－48,750元×0.536×4/12＝40,040元】
    。從而，訴外人戚詠翔因本件車禍所承受之損害範圍，自係
    以40,040元之金額為限；又原告雖已依保險契約對訴外人戚
    詠翔48,750元，然原告既依保險法第53條規定，本於債權移
    轉之法律關係對被告主張權利，則原告所得主張之損害範圍
    ，自亦以訴外人戚詠翔本得主張之額度即40,040元為限。
五、從而，原告基於侵權行為及保險代位求償之法律關係，請求
    被告給付40,040元，及自起訴狀繕本送達翌日即111年10月1
    5日起至清償日止，按週年利率5%計算之利息，為有理由，
    應予准許；至逾上開金額之請求，於法無據，為無理由，應
    予駁回。
六、本件第一審裁判費為1,000元，此外核無其他訴訟費用之支
    出，是本件訴訟費用額確定為1,000元，爰依職權確定前開
    訴訟費用由兩造按其勝敗比例負擔。
七、本判決係適用小額訴訟程序所為被告敗訴之判決，依民事訴
    訟法第436條之20之規定，應依職權宣告假執行，爰依職權
    宣告之，併酌情宣告被告預供相當之擔保金額後，得免為假
    執行。
中　　華　　民　　國　　111 　年　　10　　月　　26　　日
                  基隆簡易庭法  官   王慧惠
以上正本係照原本作成。　　　　　　　　　   
對於本件判決如有不服，應於收受送達後20日內向本院提出上訴
書狀，上訴於本院合議庭，並按他造當事人之人數附具繕本。
當事人之上訴，非以判決違背法令為理由不得為之，上訴狀應記
載上訴理由，表明下列各款事項：
㈠原判決所違背之法令及其具體內容。
㈡依訴訟資料可認為原判決有違背法令之具體事實。
如委任律師提起上訴者，應一併繳納上訴審裁判費。
中　　華　　民　　國　　111 　年　　10　　月　　26　　日
                            書記官   姚安儒